【裁判字號】    89,上訴,1545
【裁判日期】    890913
【裁判案由】    毒品危害防制條例
【裁判全文】
臺灣高等法院臺中分院刑事判決          民國八十九年度上訴字第一五四五號
    上  訴  人  臺灣彰化地方法院檢察署檢察官
    被      告  乙○○
    指定辯護人  本院公設辯護人  丙○○
右上訴人因被告違反毒品危害防制條例案件，不服臺灣彰化地方法院中華民國八十九
年五月廿六日第一審判決（民國八十九年度訴字第一三五號，起訴案號：臺灣彰化地
方法院檢察署民國八十八年度偵緝字第五○三號），提起上訴，本院判決如左：
    主      文
原判決撤銷。
乙○○持有第一級毒品，累犯，處有期徒刑壹年。海洛因拾貳包（含包裝重三十七、
三六公克）、安非他命玖包（含包裝重廿三‧四八公克）均沒收銷燬之，電子秤壹台
沒收。
    事      實
一、乙○○曾犯違反麻醉藥品管理條例案件，經臺灣彰化地方法院判處有期徒刑五月
    確定，八十三年四月廿九日易科罰金執行完畢，不知悔改，竟於八十八年三月初
    某日，自不詳姓名之成年人處購得第一級毒品海洛因十二包（含包裝重卅七‧三
    六公克）、第二級毒品安非他命九包（含包裝重廿三‧四八公克），攜回其彰化
    市○○路○段五二○號住處，而非法持有之，嗣於八十八年三月十七日下午五時
    四十分許，為警在上址查獲，並扣得上開毒品及其所有為購買毒品持有所用之電
    子秤一台。
二、案經彰化縣警察局彰化分局報請臺灣彰化地方法院檢察署檢察官偵查起訴。
    理      由
一、訊據被告乙○○坦承持有右揭毒品不諱，並有警方製作之搜索扣押證明筆錄及毒
    品電子秤扣案可稽，而扣案之毒品經送檢驗結果，其中十二包為海洛因，含包裝
    重共卅七‧三六公克，另九包為安非他命，含包裝重共廿三‧四八公克，有法務
    部調查局鑑定通知書二紙附卷為憑（偵三四二六號卷卅四頁、原審卷四四頁），
    事證明確，被告犯行堪予認定。
二、核被告所為，係犯毒品危害防制條例第十一條第一項之持有第一級毒品罪及同條
    第二項之持有第二級毒品罪，被告以一持有行為，觸犯上開二罪名，為想像競合
    犯，應從一重之持有第一級毒品罪論處。又被告曾犯違反麻醉藥品管理條例之罪
    ，經臺灣彰化地方法院判處有期徒刑五月確定，於八十三年四月廿九日易科罰金
    執行完畢，有刑案資料查註紀錄表在卷可考，其受有期徒刑執行完畢，未逾五年
    再犯本案之罪，為累犯，應依法加重其刑。又扣案之海洛因雖分裝十二包，安非
    他命分裝九包，然經原審勘驗結果，並非每包重量相同，有勘驗筆錄載明可稽（
    原審卷四十一頁），被告如有意販毒，豈會在不知買主購買數量時即先行分裝，
    而自行承擔毒品因分裝過程所產生耗損之理，被告稱其在外工作，為外出吸食攜
    帶方便，故自行先予分裝等語，是尚難單憑被告持有分裝之毒品，即遽予推定被
    告有販毒之意圖。至在被告之前開住處，尚為警扣得電子秤一個、塑膠鏟匙二支
    、及空夾鍊袋等物，公訴人認上開器物皆係用來分裝毒品，欲販賣予他人云云，
    惟被告已供稱分裝毒品係準備自己施用，並稱於購買毒品時，攜帶電子秤，以防
    偷斤減兩等語，其所辯衡情非不可採信，自不能僅因被告持有之毒品已分裝及同
    時查獲有電子秤等物，即遽認被告有意圖販賣毒品之事實，從而，被告應僅係單
    純持有毒品，公訴人指被告係意圖販賣而持有毒品，係犯毒品危害防制條例第五
    條第一項、第二項之罪嫌，尚有未洽，其起訴法條應予變更。又公訴人雖起訴被
    告意圖販賣而持有毒品，因持有毒品與起訴之意圖販賣而持有毒品為吸收犯之實
    質上一罪關係，為起訴效力所及，本院自得就持有毒品部分為審理，附此敘明。
    乃原審未察，被告持有毒品，應成立犯罪，竟為被告無罪之判決，難認允當，檢
    察官上訴意旨指被告係意圖販賣而持有毒品，雖非可取，但原判決既有可議，即
    應予撤銷改判，爰審酌被告犯罪之動機、手段、所生危害及持有毒品之數量非少
    等一切情狀，量處有期徒刑一年示懲。扣案之前開毒品並依法宣告沒收銷燬。另
    扣案之電子秤一台，被告供稱為其所有，且係為購買毒品持有秤量所用，應併予
    宣告沒收，至其餘扣案之塑膠鏟匙、夾鍊袋、吸食器、注射針筒、削尖吸管等物
    ，乃係被告準備吸食毒品之物，與本案之持有毒品無關，故不為宣告沒收。
三、據上論斷，應依刑事訴訟法第三百六十九條第一項前段、第三百六十四條、第二
    百九十九條第一項前段、第三百條、毒品危害防制條例第十一條第一項、第二項
    、第十八條第一項前段、刑法第十一條前段、第五十五條、第四十七條、第三十
    八條第一項第二款，判決如主文。
本案經檢察官甲○○到庭執行職務。
中      華      民      國    八十九     年      九       月     十三   日
                                  臺灣高等法院臺中分院刑事第二庭
                             審判長法  官  羅  禮  政
                                              法  官  蔡  聰  明
                                              法  官  陳  欣  安
右正本證明與原本無異。
檢察官得上訴。
如不服本判決應於收受送達後十日內向本院提出上訴書狀，其未述上訴之理由者並
得於提起上訴後十日內向本院補提理由書（均須按他造當事人之人數附繕本）。
                                              書記官  陳  秀  真
中      華      民      國    八十九     年      九       月     十四   日
附錄：
毒品危害防制條例第十一條第一項：
持有第一級毒品者，處三年以下有期徒刑、拘役或新台幣五萬元以下罰金。
                                                                        Ｉ


司法院資訊處製作；財團法人民間司法改革基金會備份。
